臺灣板橋地方法院刑事判決　　　　　　　　　　　　九十一年度訴字第二三三九號
　　公　訴　人　臺灣板橋地方法院檢察署檢察官
　　被　　　告　甲○○　男　三.
　　　　　　　　丙○○　男　三.
右列被告因洗錢防制法案件，經檢察官提起公訴（九十一年度偵字第一０五四八號）
，本院判決如左：
    主  文
甲○○共同幫助洗錢，處有期徒刑參月，如易科罰金，以參佰元折算壹日。所得財物
新臺幣參仟元沒收，如全部或一部不能沒收時，追徵其價額或以其財產抵償之。
丙○○共同幫助洗錢，累犯，處有期徒刑肆月，如易科罰金，以參佰元折算壹日。所
得財物新臺幣參仟元沒收，如全部或一部不能沒收時，追徵其價額或以其財產抵償之
。
    事  實
一、甲○○於民國九十年十一月中旬，在報上看到租用他人帳戶之廣告，即以該廣告
    所登載之電話號碼0000000000號與真實姓名年籍不詳自稱「小宏」之
    成年男子聯絡，「小宏」告知甲○○欲以每個郵局帳戶新臺幣（下同）三千元之
    代價向甲○○租用三個月，甲○○雖預見提供自己帳戶予他人使用，可能幫助他
    人掩飾或隱匿重大犯罪所得之財物，然因貪圖三千元之利益，竟仍不違背其本意
    ，而基於幫助洗錢之犯意，並將上開出租郵局帳戶之消息告知丙○○（於八十六
    年間，因懲治盜匪條例案件，經臺灣高等法院判處有期徒刑二年，於八十六年十
    月三十日確定，而於八十八年十月二十九日縮刑假釋期滿執行完畢），而與丙○
    ○共同基於上開犯意聯絡，由甲○○約「小宏」前往臺北市○○街郵局與甲○○
    、丙○○見面，復由甲○○將其於臺北市○○路郵局所開立之帳號000000
    －0號（起訴書誤載為0000000號）帳戶之存簿、印章、提款卡及丙○○
    於臺北縣板橋市○○路郵局所開立之帳號0000000號帳戶之存簿、印章、
    提款卡一併交付「小宏」（丙○○並影印其國民身分證給「小宏」），並向「小
    宏」收取六千元（其中三千元由甲○○轉交丙○○收受），而共同將渠等之郵局
    帳戶租予「小宏」，供他人作為存提款及匯款使用，而以此方式幫助「小宏」等
    人之犯罪集團，取得及掩飾常業詐欺犯行所得財物，而使之不易追查（該犯罪集
    團偽稱「亞迪司國際開發有限公司」在不特定之他人行動電話上發出簡訊，以辦
    理電信抽獎中獎為餌，誘使欲獲得中獎獎金之被害人依該簡訊聯絡後，詐騙被害
    人預先匯交手續費、稅金等至其所預先收購使用之金融帳戶內）。嗣胡美慧於九
    十一年一月三十日在其行動電話上收受該集團所發出佯稱電信抽獎中獎之簡訊，
    即信以為真，而陷於錯誤，遂依該集團之指示陸續將二萬元手續費、十二萬元臨
    時會員入會費、五萬三千八百元分別匯入案外人林碧珠帳戶十七萬三千八百元、
    丙○○帳戶二萬元（計十九萬三千八百元）。嗣胡美慧於匯款後因一直未收到獎
    金，始知上當受騙，而報警將丙○○之上開帳戶列為警示帳戶，始循線於九十一
    年六月十日丙○○與不知情之李明宗（另由檢察官為不起訴處分）陪同前往臺北
    縣板橋市○○路郵局欲辦理補領提款卡手續時，因該帳戶已被列為警示帳戶，而
    由該郵局職員乙○○報警查獲，並扣得丙○○業已掛失申請補發之郵政存簿儲金
    簿一本及印章三枚。
二、案經被害人胡美慧訴由臺北縣政府警察局三重分局報告臺灣板橋地方法院檢察署
    檢察官偵查起訴。
    理  由
一、訊據被告甲○○、丙○○固均坦承於上開時地將渠等之上開郵局帳戶之存簿、印
    章、提款卡出租予「小宏」，供他人作為存提款及匯款使用，並各得款三千元等
    情不諱，惟均矢口否認有幫助洗錢之犯行，均辯稱：「小宏」說租帳戶是要開公
    司轉帳用，渠等均不知「小宏」利用渠等之帳戶欲供犯罪工具云云。惟查，右揭
    事實，業據被告甲○○、丙○○分別於警詢時、偵查中及本院審理時供承如上，
    復據告訴人即被害人胡美慧於警詢時及本院審理時指述歷歷及證人乙○○、李明
    宗各於警詢時及本院審理時證述明確，並有丙○○業已掛失申請補發之郵政存簿
    儲金簿一本、客戶基本資料一紙、更換印鑑密碼申請單一紙及印章三枚扣案可佐
    ，並有警示帳戶詢問單一紙及甲○○之臺北莒光郵局所開立之帳號000000
    －0號帳戶歷史交易清單附卷可稽。矧（一）被害人胡美慧因在其行動電話上收
    受該集團所發出佯稱電信抽獎中獎之簡訊，即信以為真，而陷於錯誤，遂依該集
    團之指示陸續將現金分別匯入案外人林碧珠帳戶十七萬三千八百元、丙○○帳戶
    二萬元（計十九萬三千八百元），但於匯款後一直未收到獎金等情，業據被害人
    胡美慧於警詢時及本院審理時指述歷歷，並有丙○○業已掛失申請補發之郵政存
    簿儲金簿一本、客戶基本資料一紙、更換印鑑密碼申請單一紙及印章一枚扣案可
    佐，並有警示帳戶詢問單一紙附卷可稽。且依卷內之丙○○業已掛失申請補發之
    郵政存簿儲金簿一本及甲○○之臺北莒光郵局所開立之帳號000000－0號
    帳戶歷史交易清單內容觀之，於九十一年前半年期間，均有十萬元或數萬元不等
    之金額入帳，並於入帳當日即經他人分二次將之提領殆盡，且依此原則反覆為之
    等事實，顯與一般人正常使用帳戶時，其存提款金額大多不一，且非存款當日即
    分二次將之提領殆盡之規則情形不符，足見該犯罪集團係以在不特定之他人行動
    電話上發出簡訊，以辦理電信抽獎中獎為餌，誘使欲獲得中獎獎金之被害人依該
    簡訊聯絡後，詐騙被害人預先匯交手續費、稅金等至其所預先收購使用之金融帳
    戶內，並藉此掩飾其常業詐欺犯行所得之款項甚明。（二）按金融帳戶為個人理
    財之工具，而申請開設金融帳戶並無任何特殊之限制，一般民眾皆可以存入最低
    開戶金額之方式申請之，且一個人可以在不同之金融機構申請多數之存款帳戶使
    用，此乃眾所週知之事實，則依一般人之社會生活經驗，苟見陌生人不以自己名
    義申請開戶，反而以刊登廣告之方式向不特定人蒐集承租大量他人之銀行帳戶供
    己使用，衡情應對於該帳戶之是否合法使用一節當有合理之懷疑。又本件被告甲
    ○○、丙○○均不知悉收購其帳戶之「小宏」真實姓名、住居所等相關年籍資料
    ，業經渠等供認在卷，且「小宏」透過刊登廣告之方式，以三千元之代價，承租
    被告甲○○、丙○○之上開帳戶使用，顯有違常情，由此可見，被告甲○○、丙
    ○○於提供上開帳戶之存簿、印章、提款卡給「小宏」時，應足以預見「小宏」
    或其他不詳人員可能將其所提供之帳戶用於掩飾或隱匿因犯罪所匯入之款項，而
    不違反其本意，是以被告甲○○、丙○○有幫助「小宏」等人利用其所提供之上
    開帳戶洗錢之不確定故意甚明。況被告甲○○、丙○○於檢察官初訊時亦均坦承
    當時已有懷疑，卻仍為貪圖三千元之利益，將渠等之帳戶出租供「小宏」使用，
    益足認被告甲○○、丙○○有預見「小宏」等人會以渠等之帳戶用來掩飾或隱匿
    重大犯罪所得財物之犯行之發生，而其發生並不違背渠等之本意，是被告甲○○
    、丙○○均有幫助「小宏」等人洗錢之不確定故意，至屬灼然。是被告甲○○、
    丙○○所辯，均無足採。事證明確，被告甲○○、丙○○之犯行均應堪認定。
二、被告甲○○、丙○○將渠等之上開郵局帳戶之存簿、印章、提款卡，各以三千元
    之代價出租予「小宏」使用，幫助常業詐欺之「小宏」等行為人為掩飾或隱匿因
    自己重大犯罪所得財物之行為，核渠等所為，均係犯洗錢防制法第九條第一項之
    幫助洗錢罪。公訴意旨雖認被告等所為均係該當同條項之正犯云云，然查被告等
    均僅係提供犯罪者從事洗錢行為之幫助，並未為該當洗錢罪構成要件之行為，均
    應僅成立洗錢罪之幫助犯，而非正犯，公訴意旨尚有誤會，附此敘明。被告甲○
    ○、丙○○就上開之罪，彼此之間，互有犯意聯絡及行為分擔，為共同正犯。又
    被告甲○○、丙○○均係幫助「小宏」等人之犯罪集團就渠等常業詐欺之重大犯
    罪所得為洗錢犯行，均係幫助犯，均應依刑法第三十條第二項之規定，按正犯之
    刑減輕之。其中被告丙○○曾受如事實欄所述有期徒刑之執行完畢，此有臺灣高
    等法院檢察署刑案紀錄簡覆表一紙在卷可稽，其於五年以內再犯本件有期徒刑以
    上之罪，為累犯，應依刑法第四十七條之規定加重其刑，並依法先加後減之。爰
    審酌被告甲○○之品行，被告丙○○有上開構成累犯之前科，渠等之智識程度、
    生活狀況，被告甲○○、丙○○均因貪圖小利，致一時失慮，而有如事實欄所示
    之犯行，其犯罪之動機、目的、手段、次數、犯罪所生之危害犯罪所得非多及犯
    罪後坦承部分犯行之態度等一切情狀，量處如主文所示之刑，並諭知易科罰金之
    折算標準，以示懲儆。被告甲○○、丙○○分別出租前述帳戶幫助洗錢所得各三
    千元，均應各依洗錢防制法第十二條之規定宣告沒收，如全部或一部不能沒收時
    ，追徵其價額或以其他財產抵償之。
三、至扣案之丙○○業已掛失申請補發之郵政存簿儲金簿一本及印章三枚，均係被告
    丙○○於犯罪後為終止出租帳戶之犯行所為掛失申請補發所得之物及供掛失申請
    補發、更換印鑑密碼申請所用之物，業據被告丙○○供明在卷，均與本案無涉，
    本院均無從宣告沒收，併予明。
據上論斷，應依刑事訴訟法第二百九十九條第一項前段，洗錢防制法第九條第一項、
第十二條第一項，刑法第十一條前段、第二十八條、第三十條、第四十七條、第四十
一條第一項前段，罰金罰鍰提高標準條例第二條，判決如主文。
本案經檢察官陳孟黎到庭執行職務
中    華    民    國      九十一      年      十二     月   二十三      日
                                      臺灣板橋地方法院刑事第一庭
                                          法  官  楊  千  儀
右正本證明與原本無異。
如不服本判決，應於判決送達後十日內向本院提出上訴狀（應附繕本），上訴於臺灣
高等法院。
                                          書記官  吳  河  東
中    華    民    國      九十一      年      十二     月   二十三      日
附錄本案論罪科刑法條全文
洗錢防制法第九條
洗錢者，處五年以下有期徒刑，得併科新臺幣三百萬元以下罰金。
以犯前項之罪為常業者，處一年以上七年以下有期徒刑，併科新臺幣一百萬元以上一
千萬元以下罰金。
法人之代表人、法人或自然人之代理人、受雇人或其他從業人員，因執行業務犯前二
項之罪者，除處罰行為人外，對該法人或自然人並科以各該項所定之罰金。但法人之
代表人或自然人對於犯罪之發生，已盡力為防止行為者，不在此限。
犯前三項之罪，於犯罪後六個月內自首者，免除其刑；逾六個月者，減輕或免除其刑
；在偵查或審判中自白者，減輕其刑。
